【裁判字號】    90,台上,2006
【裁判日期】    900404
【裁判案由】    違反毒品危害防制條例
【裁判全文】
最高法院刑事判決                                九十年度台上字第二○○六號
    上  訴  人  甲○○
右上訴人因違反毒品危害防制條例案件，不服台灣高等法院台南分院中華民國八十九
年八月十五日第二審判決（八十九年度上訴字第九○七號，起訴案號：台灣雲林地方
法院檢察署八十八年度偵字第三三六二、三三六三號），提起上訴，其中關於販賣第
一級毒品部分，經原法院依職權送本院審判，視為被告已提起上訴，本院判決如左：
    主  文
原判決關於連續販賣第一級毒品部分撤銷，發回台灣高等法院台南分院。
其他上訴駁回。
    理  由
一、關於撤銷發回部分（即連續販賣第一級毒品部分）：
原判決維持第一審論處上訴人甲○○以連續販賣第一級毒品，累犯罪，判處無期徒刑
，宣告褫奪公權終身之判決，駁回上訴人在第二審之上訴，雖非無見，惟按科刑之判
決書，須先認定犯罪事實，然後於理由內明其認定犯罪所憑之證據，方足以資論罪
科刑，如認定之事實與其所採用之證據，及認定之理由不相適合，即屬理由矛盾，其
判決當然為違背法令。又按販賣毒品罪，以行為人主觀上有營利之意圖為成立要件，
此項構成犯罪要件之事實，須於事實欄應詳加記載，並於理由欄將其憑以認定之證據
及理由詳為述，始足為適用法律及判斷其適用法律是否適當之根據。原判決於事實
欄內固記載上訴人基於營利之概括犯意，先後七次，販賣海洛因予謝明唐等情，並於
理由欄引述證人謝明唐之證言，為其所憑之證據，復說明「海洛因為毒品，非法販賣
之刑罰甚重，治安機關查緝綦嚴，被告沾染毒品多年，應知之甚詳，倘無利可圖，豈
會冒險販賣，其有營利之意圖至為明顯」等語。惟據原判決所引證人謝明唐之證言固
可證明上訴人與謝明唐間有金錢及毒品之交易，惟其證言提及「……每次都是我拿錢
去他家或他叔叔家，他就出去拿海洛因回來給我……其中有二次拿錢給他，他回來說
買不到，拿錢還我」、「……先前毒癮發作，就直接問甲○○可否幫我調貨，之後就
陸續拿錢給他幫我買」等語（原判決第三頁理由二、），其所稱「調貨」、「幫忙買
」等行為，是否與販賣等同，而可同為推定有營利意圖，饒堪研求。且其中曾有二次
未買到毒品而還錢與證人，又如何足資證明上訴人有購入海洛因轉賣營利之行為？原
判決未予說明，已嫌理由不備。又證人謝明唐究有幾次請上訴人「幫忙調貨」？有幾
次請上訴人「幫忙買毒品」？其中二次未買到毒品而退錢部分是否包括在原判決認定
之七次販賣海洛因行為之中？原審就此又未詳加調查，究明實情，以為判斷之依據，
遽以該證人所為籠統之證言據為上訴人販賣第一級毒品之證據，難謂所採用之證據及
認定之事實相適合，而有事實及理由矛盾之違誤，上訴意旨雖未指摘及此，惟為本院
得依職權調查之事項，應認原判決關於連續販賣第一級毒品部分有撤銷發回之原因。
二、關於上訴駁回部分（即連續販賣第二級毒品部分）：
按當事人對於下級法院之判決有不服者，得提起上訴，其上訴期間為十日，自送達判
決後起算，刑事訴訟法第三百四十九條前段定有明文。本件上訴人因販賣第二級毒品
違反毒品危害防制條例案件，經原審判決後，於民國八十九年九月四日送達台灣雲林
監獄於上訴人收受，有送達證書附卷可按，其上訴期間依「法院訴訟當事人在途期間
標準」扣除在途期間四日，截至八十九年九月十八日應已屆滿，其期間之末日又非星
期日、紀念日、或其他休息日。而上訴人除委託台灣高等法院台南分院公設辯護人於
八十九年九月十九日向台灣高等法院台南分院提出上訴理由書外，並未向該院提出其
他上訴書狀，有台灣高等法院台南分院八十九年一月九日八十九南分院敬刑榮字第○
○二○七號函在卷可按，上訴人延至八十九年九月十九日始行提起上訴，其上訴顯已
逾法定上訴期間，自非合法，應予駁回。
據上論結，應依刑事訴訟法第三百九十七條、第四百零一條、第三百九十五條前段，
判決如主文。
中      華      民      國     九十     年      四      月      四      日
                              最高法院刑事第十二庭
                                  審判長法官  林  增  福
                                        法官  邵  燕  玲
                                        法官  吳  昆  仁
                                        法官  陳  世  雄
                                        法官  惠  光  霞
      右正本證明與原本無異
                                              書  記  官
中      華      民      國     九十     年      四      月     十二     日


司法院資訊處製作；財團法人民間司法改革基金會備份。
